臺灣高等法院高雄分院民事判決　　　　　 94年度上易字第5號
上　訴　人　竟成建築股份有限公司
法定代理人　甲○○
訴訟代理人　李文禎律師
　　　　　　黃如流律師
　　　　　　黃小舫律師
被上訴人　　正聚實業股份有限公司
法定代理人　乙○○
訴訟代理人　陳宏義律師
上列當事人間請求清償貨款事件，上訴人對於中華民國93年11月
25日臺灣高雄地方法院92年度訴字第2253號第一審判決提起上訴
，本院於94年4月7日言詞辯論終結，判決如下：
    主      文
上訴駁回。
第二審訴訟費用由上訴人負擔。
　　事實及理由
一、被上訴人主張：上訴人於民國91年9 月至92年2 月間，陸續
    向被上訴人訂購貨物，貨款共計新台幣（下同）1,559,238
    元，上訴人除給付901,277 元，尚欠657,961 元未為給付，
    屢經催討，均未置理，爰依買賣契約之法律關係求為命上訴
    人給付被上訴人657,961 元及法定遲延利息之判決。於本院
    聲明：上訴駁回。（被上訴人請求上訴人給付657,961 元本
    息，原審判准632,287 元本息，其餘部分駁回被上訴人之訴
    ，駁回部分未據被上訴人聲明不服而確定）。
二、上訴人則以：伊確有上開金額之貨款未給付，惟伊前將承攬
    之高鐵台南段防水膜工程（以下簡稱系爭工程）轉包予訴外
    人八永興業有限公司（以下簡稱八永公司）施作，雙方訂有
    防水膜材料買賣合約及防水膜工程施工合約，被上訴人為該
    兩合約之連帶保證人。嗣八永公司履約遲延，伊終止合約後
    ，為追趕進度，即與被上訴人簽訂防水膜材料買賣合約，並
    將該工程另發包予訴外人鵬升工程行即向春全施作。而鵬升
    工程行施工費用每平方公尺之單價較八永公司高出25元，伊
    因而受有341,523 元之差價損失；又依八永公司與伊之材料
    合約，每平方公尺之單價已含損耗計價，故如有損耗，應由
    八永公司負責修補，然因八永公司違約，致伊須負擔損耗修
    補之材料費用，而受有1,022,760 元之損害。以上兩項金額
    合計為1,342,085 元，扣除八永公司得領取之材料買賣及施
    工保留款65283 元，八永公司尚應賠償伊1,037,874 元，被
    上訴人既為連帶保證人，應就該債務負連帶責任，伊以此債
    權與本件貨款債權相抵銷後，已無餘額，被上訴人無從請求
    伊給付上開款項等語，資為抗辯。於本院聲明：
  (一)原判決關於命上訴人應給付被上訴人623,287 元本息部分及
    該部分假執行之宣告均廢棄。
  (二)上開廢棄部分，被上訴人在第一審之訴及假執行之聲請均駁
    回。
三、被上訴人主張上訴人積欠其貨款657,961 元之事實，為上訴
    人所不爭執（見原審卷(一)38頁），且有被上訴人提出之應收
    帳款明細表，出貨清單，兩造所訂材料合約書（見原審卷81
    頁），發包明細表等影本為證，自足信為真實。惟上訴人以
    被上訴人係訴外人八永公司之連帶保證人，而八永公司積欠
    上訴人債務達1,037,874 元，被上訴人既為八永公司之連帶
    保證人，被上訴人亦應負連帶給付之責任，茲上訴人以上訴
    人對被上訴人此部分債權與本件貨款債務抵銷，經抵銷後，
    已無餘額，被上訴人不得請求上訴人給付貨款云云置辯。但
    被上訴人則否認為八永公司之連帶保證人，且抗辯被上訴人
    不得為保證人，縱為保證人，亦屬無效等語。經查：按公司
    除依其他法律或公司章程規定得為保證者外，不得為任何保
    證人，公司法第16條第1 項定有明文，故上訴人主張被上訴
    人係八永公司之連帶保證人，則就被上訴人得為八永公司之
    保證人之事實，應負舉證責任。查被上訴人之公司變更登記
    表（見本院46頁）係於91年7 月23日登記，其營業項目說明
    項下並無得為保證業務之記載，又被上訴人之章程亦無被上
    訴人得為保證之規定，此亦有被上訴人之章程可稽（原審卷
    32、33頁），而上訴人於本院行準備程序時又稱：未能舉證
    法律規定被上訴人得為八永公司之保證人之事實，則縱上訴
    人主張被上訴人由其負責人簽章為八永公司之連帶保證人之
    事實為真，但依公司法第16條第1 項之規定，不能認為係被
    上訴人之行為，對於被上訴人不生效力（司法院大法官會議
    釋字第59號解釋參照），從而上訴人主張被上訴人係八永公
    司之連帶保證人，就八永公司所欠上訴人之債務應負連帶給
    付之責，上訴人以其對於被上訴人負保證八永公司之債權與
    其所欠被上訴人貨款債權互相抵銷云云，即非可採。
四、上訴人又辯稱：本件訴訟在原審審理期間達1 年2 個月之久
    ，且被上訴人委任有律師為訴訟代理人，竟於此長期間內未
    主張被上訴人不得為八永公司之保證人，遲至第二審訴訟時
    ，始主張被上訴人不得為八永公司之保證人，則此項新攻擊
    防禦方法有違民事訴訟法第447 條、第270 條之1 第3 項之
    規定。且被上訴人於原審與上訴人協議簡化爭點簽名確認，
    並無被上訴人不得為保證人之協議，則上訴人不得以協議爭
    點以外之事項於第二審法院更行主張云云。經查民事訴訟法
    第270條之1第3項規定：「當事人就其主張之爭點，經依第1
    項第3 款或前項為協議者（指協議簡化爭點而言），應受其
    拘束。但經兩造同意變更，或因不可歸責於當事人之事由或
    依其他情形協議顯失公平者，不在此限」。查，兩造於原審
    為爭點協議，其中內容為：(一)原告（被上訴人）有無擔任八
    永公司之連帶保證人。(二)八永公司有無違約。(三)八永公司違
    約賠償金額為何。（見原審卷(一)129 頁）。則以上開(一)爭點
    觀之，被上訴人於原審即一直否認為八永公司之連帶保證人
    ，而被上訴人於本院所抗辯其不得為保證人，故保證不生效
    力等語，應認仍在協議爭點(一)之範圍內，即被上訴人否認應
    負連帶保證人之責任，故並無違反民事訴訟法第270 條之1
    第3 項之規定。
五、至上訴人主張：本院之訴訟程序有違民事訴訟法第447條規
    定云云，查民事訴訟法第447條固規定：當事人不得（於第
    二審訴訟程序）提出新攻擊或防禦方法，但對於第一審已提
    出之攻擊或防禦方法為補充者，不在此限。民事訴訟法第
    447條第1項第3款定有明文。查，被上訴人於原審已抗辯未
    為八永公司之連帶保證人，不應負保證人之責任，則其於本
    院再抗辯其公司章程未規定得為保證，不得為任何人之保證
    人，無庸負保證人責任等語，應可認就其於原審所抗辯無庸
    負保證人責任之防禦方法之補充，自為所許可。上訴人主張
    自無可採。
六、綜上所述，被上訴人本於買賣契約之法律關係，訴請上訴人
    給付貨款，自屬有據。原審命上訴人應給付被上訴人
    632,287元本息，並准兩造提供擔保准予假執行及免為假執
    行，理由雖非一致，但結果相同，仍應予以維持。上訴意旨
    ，任意指摘原判決不當，非有理由，應予駁回。
七、結論：本件上訴為無理由，依民事訴訟法第449條第1項、第
    2項、第78條，判決如主文。
中　　華　　民　　國　　94　　年　　4 　　月　　21　　日
                            民事第二庭
                                審判長法官  簡色嬌
                                法      官  謝靜雯
                                法      官  周慶光
以上正本證明與原本無異。
本判決不得上訴。
中　　華　　民　　國　　94　　年　　4 　　月　　22　　日
                                書　記　官  馬蕙梅
                                                     KQ
